最高法院刑事判決　　　　　　九十四年度台上字第一六三四號
　　上　訴　人　甲○○
　　選任辯護人　張繼準律師
　　　　　　　　常照倫律師
上列上訴人因違反麻醉藥品管理條例案件，不服台灣高等法院台
南分院中華民國九十四年一月十一日第二審更審判決（九十三年
度重上更(三)字第五五二號，起訴案號：台灣雲林地方法院檢察署
八十六年度偵字第四一０號），提起上訴，本院判決如下：
    主  文
原判決撤銷，發回台灣高等法院台南分院。
    理  由
本件原判決撤銷第一審關於論處上訴人甲○○非法販賣化學合成
麻醉藥品部分科刑之判決，改判論處上訴人非法販賣化學合成麻
醉藥品未遂罪刑，固非無見。
惟查：(一)按有罪判決書之事實一欄為適用法令之依據，凡與適用
法令有關之事實，必須詳為記載，始足為適用法令之基礎。又一
般所謂「陷害教唆」，係指犯罪行為原不具犯罪之故意，純因司
法警察之設計教唆，始萌生犯意，進而著手實行犯罪構成要件行
為而言。上訴人於原審一再辯稱本件係警方以「陷害教唆方式」
誘捕入罪云云（見原審更(三)卷第八八至八九頁）。則上訴人是否
於警方授意劉登山佯稱購買安非他命前，即具有販賣安非他命之
故意，此與判斷上訴人是否成立販賣化學合成麻醉藥品未遂罪攸
關，自應查明，而於事實欄內詳實記載，明白認定，然後於理由
欄內說明其憑以認定之依據，方始適法。稽之原判決事實欄一內
僅記載：「劉登山配合警方查緝活動，以呼叫器及電話與上訴人
聯絡，佯稱欲購買三公斤安非他命。二人見面後，上訴人本欲引
導劉登山至他處交易取貨，然因上訴人踢到警方置於踏板上之腳
鐐，發覺有異，欲開車門逃走，為警當場逮捕而未遂。」等情。
然就警方授意劉登山向上訴人佯裝購買安非他命之前，上訴人是
否原已具有販賣安非他命之故意，原判決竟疏未詳予載述明白認
定，致事實仍未臻明確，自尚不足為適用法律之依據，已有違誤
。(二)又修正前麻醉藥品管理條例第十三條之一第二項第一款、第
三項非法販賣化學合成麻醉藥品未遂罪，係以行為人主觀上有營
利之目的或意思，而販入或賣出化學合成麻醉藥品，或二者兼而
有之之行為，為其構成要件。故就行為人主觀上有此營利之犯意
，自應於事實欄內詳實之記載，然後於理由內說明其憑以認定之
證據及理由。但查原判決於事實內疏未就上訴人主觀上是否有販
賣麻醉藥品營利之犯意詳為載述，已不足為適用該法條之依據。
且於判決理由欄內亦疏未詳加臚列其憑以認定上訴人主觀上有此
項營利犯意之證據及理由，亦同有判決理由不備之違法。上訴意
旨執此指摘原判決不當，非有理由。應認原判決仍有撤銷發回更
審之原因。至原判決以公訴意旨認有裁判上一罪關係，不另為無
罪諭知之部分，基於審判上不可分之原則，應一併發回，以符法
制。
據上論結，應依刑事訴訟法第三百九十七條、第四百零一條，判
決如主文。
中　　華　　民　　國　九十四　年　　三　　月　三十一　日
                      最高法院刑事第八庭
                          審判長法官  呂　潮　澤
                                法官  吳　昆　仁
                                法官  孫　增　同
                                法官  吳　昭　瑩
                                法官  趙　文　淵
      本件正本證明與原本無異
                                      書  記  官
中　　華　　民　　國　九十四　年　　四　　月　  六　　日
                                                      Ｃ
